【裁判字號】    97,交簡上,233
【裁判日期】    980430
【裁判案由】    公共危險
【裁判全文】
臺灣臺南地方法院刑事判決           97年度交簡上字第233號
上  訴  人  甲○○
（即被告）
上列上訴人即被告因公共危險案件，不服本院97年度交簡字第29
04號中華民國97年11月20日第一審刑事簡易判決（聲請簡易判決
處刑案號：97年度偵字第14991號），提起上訴，本院管轄之第
二審合議庭認本件不宜逕以簡易判決處刑，改依通常程序，自為
第一審判決如左：
    主  文
原判決撤銷。
甲○○無罪。
    理  由
一、聲請簡易判決處刑意旨略以：被告即上訴人（下稱被告）甲
    ○○於民國97年6月3、4日某時，在不詳地點飲酒後，已達
    於不能安全駕駛動力交通工具之程度，竟仍無照騎駛車牌號
    碼Ｌ9Ｋ—965號機車，沿臺南市○○街由西向東行駛。於97
    年6月4日1時20分許，行經該街269號前時，因不勝酒力，自
    撞戊○○停放於路邊之車牌號碼8358—LW號自小客車，經警
    據報前往處理，並將其送醫後，抽血測得其換算為呼氣後之
    酒精濃度為每公升1.175毫克，確已達於不能安全駕駛動力
    交通工具之程度。案經臺南市警察局第二分局報告臺灣臺南
    地方法院檢察署檢察官偵辦後，因認被告涉有刑法第185條
    之3之罪嫌聲請以簡易判決處刑云云。
二、按犯罪事實應依證據認定之，無證據不得認定犯罪事實；又
    不能證明被告犯罪者，即應諭知無罪之判決，刑事訴訟法第
    154條第2項、第301條第1項分別定有明文。其次，認定不利
    於被告之事實，須依積極證據，苟積極證據不足為不利於被
    告之認定時，即應為有利於被告之認定，更不必有何有利之
    證據；認定犯罪事實所憑之證據，雖不以直接證據為限，間
    接證據亦包括在內，然而無論直接證據或間接證據，其為訴
    訟上之證明，須於通常一般之人均不致有所懷疑，而得確信
    其為真實之程度者，始得據為有罪之認定，倘其證明尚未達
    到此一程度，而有合理之懷疑存在而無從使事實審法院得有
    罪之確信時，即應由法院為諭知被告無罪之判決（最高法院
    30年上字第816號及76年臺上字第4986號判例意旨參照）。
三、聲請簡易判決處刑意旨認被告涉有刑法第185條之3之酒後駕
    車之公共危險罪嫌，無非以卷附之國立成功大學醫學院附設
    醫院（下稱成大醫院）診斷證明書、刑法第185之3案件測試
    觀察紀錄表、臺南市○○○道路交通事故當事人酒精測試紀
    錄表（緊急生化檢驗報告）、交通事故現場勘驗圖、臺南市
    警察局交通事故紀錄表、道路交通事故現場圖、道路交通事
    故調查報告表(一)、(二)等及照片數張為主要之論據。訊據被告
    堅決否認涉有前揭酒醉駕車罪嫌，辯稱：當日我飲酒後酒醉
    並未騎車，係由友人丁○○騎乘車牌號碼Ｌ9Ｋ—965號機車
    （下稱Ｌ9Ｋ—965號機車）載我回家，途中行經臺南市○○
    街269號前，撞擊停放路旁之車牌號碼8358—LW號自小客車
    （下稱8358—LW號小客車），我才倒在該處，被人送到醫院
    等語。經查：
  (一)本件被告於97年6月4日凌晨1時20分許，在臺南市○○街269
    號前，經人發現受傷流血，倒臥在Ｌ9Ｋ—965號機車撞擊83
    58—LW號小客車之車禍現場，8358—LW號小客車左後保險桿
    遭受撞擊損裂，Ｌ9Ｋ—965號機車亦傾倒該處，嗣被告由救
    護車送至成大醫院救治，於同日凌晨2時25分，在成大醫院
    急診室內抽血檢驗，測得其血液中酒精濃度為235（MG/DL）
    ，換算為呼氣酒精濃度測試值為1.175（MG/L），被告並因
    車禍受有頭部外傷併顱骨骨折及顱內出血等傷害等情，雖有
    成大醫院診斷證明書、刑法第185之3案件測試觀察紀錄表、
    臺南市○○○道路交通事故當事人酒精測試紀錄表（緊急生
    化檢驗報告）、交通事故現場勘驗圖、臺南市警察局交通事
    故紀錄表、道路交通事故現場圖、道路交通事故調查報告表
    (一)、(二)等及照片數張在卷可稽（見警卷第20、24、25、30、
    35至48頁），惟該等檢察官提出之證據，或為上開車禍發生
    後現場情形之靜態資料，或為被告抽血檢驗之數據結果，均
    不足證明上開車禍之Ｌ9Ｋ—965號機車係由被告所駕駛。
  (二)其次，(1)證人丁○○於審理中到庭結證稱：我於97年6月3日
    晚上7、8點，我騎機車至臺南市○○街之三星商場，與被告
    及綽號「貓王」、「寶同」、「阿賢」等人喝酒、聊天，嗣
    至隔日凌晨零時左右，看見被告稍微喝醉，因我曾搭載過被
    告回家，我便表示要載被告回去，並騎乘車牌號碼數字有9
    、有6、車前有籃子、就是被告所騎來的機車搭載被告回家
    ，途經臺南市○○街269號前，因為被告在後座坐不穩，我
    怕他跌倒，伸手扶他，遂不慎撞擊停放於該處之自小客車車
    尾，造成我與被告人車倒地，機車前面籃子全毀，車頭斜板
    也都壞掉，我看到被告臉部流血，有叫被告，但叫不醒，當
    時我很緊張，沒注意四周有無其他的人，當晚有下毛毛雨，
    因為我的手機沒電，就跑回原飲酒處，找人叫計程車，要將
    被告送醫，後來我搭乘「阿賢」幫我叫的計程車，還未抵達
    車禍地點之前，遠處就看見被告已由救護車載走，我就下計
    程車，再回原飲酒處，騎我的機車去被告大姊那邊去說，後
    來警察打電話通知被告大姊說被告在成大醫院，我當晚有去
    醫院急診室看被告等語明確（見本院卷第73至108頁）；(2)
    衡諸卷附道路交通事故照片10張之內容（見警卷第38至40、
    43、44頁），顯示8358—LW號小客車於車禍時係後方遭受撞
    擊，而Ｌ9Ｋ—965號機車前面確實裝置籃子，因該車禍之撞
    擊而已凹毀，且機車車頭斜板亦已撞破等車損情形，再者，
    車禍當時之天候係為下雨，有上開道路交通事故調查報告表
    (一)第欄載明車禍當時天候雨之資料可參（見警卷第47頁）
    ，均核與證人丁○○所證、車禍發生時之天候、撞擊位置及
    車損情形相吻合；(3)證人即車禍當時擔任上開五妃街269號
    「金典大樓」管理員之乙○○於審理中亦到庭結證稱：當時
    我聽到很大的聲響，從大樓大廳跑出去看，便看到上開小客
    車後面倒了一輛機車，還有一個人倒在地上，該人頭部流血
    ，我覺得事情嚴重，不敢碰傷者，便請同事打電話叫救護車
    來將被告送醫等語（見本院卷第63頁至第72頁），顯見被告
    於發生車禍時，便已頭部傷重昏迷，對於車禍後之現場情形
    ，並不瞭解，無法將該等車禍現場情形告知證人丁○○，倘
    證人丁○○若非親自經歷上開車禍之人，則其對於本件車禍
    之細節，例如被告流血狀況、機車與小客車之碰撞部位、兩
    車毀損情形及機車車頭裝置籃子等情形，當無由知之甚詳，
    可見證人丁○○上開所證，堪值採認。(4)另證人即停放上開
    小客車之戊○○於警詢時亦證稱：車禍當時，正值深夜，上
    開自小客車後方並未放置警告標誌等語（見警卷第23頁），
    更可見證人丁○○所證車禍當時，因深夜下雨，視線非比平
    常，而上開自小客車後方又無明顯標誌，且證人丁○○為免
    酒醉之被告摔下機車，復出手相扶，無法專注駕駛，方才不
    慎撞尚前方小客車等情，亦無不合理之處。(5)此外，本院於
    審理時曉諭證人丁○○，依其上開所證，其於本件車禍之處
    置情形涉嫌觸犯刑法肇事逃逸罪責，該罪名較被告所涉之刑
    法酒醉駕車之公共危險刑責為重等情，經證人丁○○表示瞭
    解後，仍為上開之證述（見本院卷第96至108頁），衡之常
    情，證人丁○○當無為使被告脫免較輕之刑責，而自己甘受
    較重刑事處罰之情形，故難認證人丁○○上開證述乃係虛偽
    ，應可認定。
  (三)綜上，被告辯稱本件實係丁○○騎乘Ｌ9Ｋ—965號機車撞擊
    8358—LW號小客車肇事等語，堪予採信，故本件並無證據可
    認被告酒後有何駕駛車輛之行為，尚不能僅因被告倒臥車禍
    現場，受有傷害，且其被檢驗出體內含有上開酒精濃度數值
    等情形，即遽予認定被告有酒後駕駛機車行駛之行為。
四、原審以本案事證明確，依刑事訴訟法第449條第1項前段、第
    454條第2項，刑法第185條之3、第41條第1項前段，刑法施
    行法第1條之1，逕以簡易判決量處被告有期徒刑4月，併諭
    知易科罰金之折算標準，固非無見，惟本件卷證均無法證明
    被告酒後有何騎駛機車之行為，且證人陳祐生亦到庭自承係
    其騎駛上開Ｌ9Ｋ—965號機車，撞擊上開小客車，造成本件
    車禍，致使被告受傷送醫等語，核與本件卷證及證人乙○○
    所證並無齟齬；況且，被告否認犯罪事實所持辯解縱使不能
    成立，除非有確實證據足以證明對於被告犯罪已無合理之懷
    疑外，不能遽為有罪之認定，向為本院所持見解；此外，復
    查無其他積極證據足認被告有何酒醉駕車之公共危險犯行，
    參酌前引最高法院判例意旨，應認為本件被告犯罪尚屬不能
    證明。原審未慮及此，逕為被告有罪之判決，尚有違誤，被
    告上訴意旨指摘原判決不當，為有理由，應由本院予以撤銷
    改判，諭知被告無罪之判決。
五、末按檢察官聲請以簡易判決處刑之案件，經法院於審理後，
    認應為無罪判決之諭知者，應適用通常程序審判之，刑事訴
    訟法第452條、451條之1第4項但書第3款分別定有明文。本
    院經審理後，認被告應為無罪判決之諭知，屬刑事訴訟法第
    451條之1第4項但書第3款之情形，自應由本院依同法第452
    條之規定，逕依通常程序自為第一審判決；
據上論斷，應依刑事訴訟法第455之1第3項、第452條、第369條
第1項前段、第364條、第301條第1項，判決如主文。
本案經檢察官丙○○到庭執行職務。
中    華    民    國    98    年    4     月    30    日
                刑事第十庭  審判長  法  官  陳威龍
                                    法  官  高如宜
                                    法  官  盧鳳田
以上正本證明與原本無異。
如不服本判決應於收受本判後10日內向本院提出上訴書狀，並應
敘述具體理由。其未敘述上訴理由者，應於上訴期間屆滿後20日
內向本院補提理由書狀（均須按他造當事人之人數附繕本）「切
勿逕送上級法院」。
                                    書記官  黃憶筑
中    華    民    國    98    年    4     月    30    日


司法院資訊處製作；財團法人民間司法改革基金會備份。
